【裁判字號】    88,上易,3204
【裁判日期】    890112
【裁判案由】    詐欺
【裁判全文】
台灣高等法院台中分院刑事判決                  八十八年度上易字第三二○四號
    上  訴  人  台灣台中地方法院檢察署檢察官
    被      告  乙○○
右上訴人因被告詐欺案件，不服台灣台中地方法院中華民國八十八年十月二十二日第
一審判決（民國八十八年度易字第一四四五號，起訴案號：台灣台中地方法院檢察署
八十七年度偵字第二四四四九號、八十七年度偵字第二六○○二號、八十八年度偵續
字第一四三號），提起上訴，本院判決如左：
    主  文
上訴駁回。
    理  由
一、本案經本院審理結果，認第一審判決被告無罪並無不當，應予維持，並引用第一
    審判決書記載之理由（如附件）。
二、上訴人上訴意旨仍執前詞，猶指被告犯罪，經核非有理由，應予駁回。
三、據上論斷，應依刑事訴訟法第三百六十八條、第三百七十三條，判決如主文。
本案經檢察官甲○○到庭執行職務。
中      華      民      國    八十九    年      一      月      十二    日
                                  台灣高等法院台中分院刑事第八庭
                                        審判長法  官  羅  得  村
                                              法  官  劉  榮  服
                                              法  官  林  輝  煌
右正本證明與原本無異。
不得上訴。
                                              書記官  劉  恒  宏
中      華      民      國    八十九    年      一      月      十二    日
                                                                        Ａ
臺灣臺中地方法院刑事判決                        八十八年度易字第一四四五號
    公  訴  人  台灣台中地方法院檢察署檢察官
    被      告  乙○○  男三十一歲（民國○○○年○月○日生）
                        住台中縣太平市○○路六四○巷九號八樓
                        居台中市○○街八二號
                        身分證統一編號：Ｂ一二六四六一九號
右列被告因詐欺案件，經檢察官提起公訴（八十七年度偵字第二四四四九號、第二六
○○二號、八十八年度偵緝字第一四三號），本院判決如左：
    主  文
乙○○無罪。
    理  由
一、公訴意旨略以：被告乙○○係裕通塑膠企業社（下稱裕通企業社）負責人，明知
    裕通企業社已因經營不善，負債近新台幣（下同）四、五百萬元，顯無支付能力
    ，猶意圖為自己不法所有，基於概括犯意，於民國八十七年六、七月間連續向東
    一塑膠股份有限公司（下稱東一公司）購買合計八十萬五千九百八十九元之塑膠
    原料，復於同年六、七、八月間連續向聖燁塑膠有限公司（下稱聖燁公司）購買
    合計五十三萬四千七百九十一元之塑膠原料，並佯以交付支票或現款方式給付貨
    款，致東一公司、聖燁公司信以為真而如數交付貨物，詎被告乙○○收受貨物後
    予以轉售獲利償還債務後，旋於同年八月初停止營業。東一公司因提示乙○○交
    付之支票遭退票，聖燁公司前往裕通企業社收取貨款無著，始知受騙，因認被告
    乙○○涉犯刑法第三百三十九條第一項之詐欺取財罪嫌云云。
二、按犯罪事實應依證據認定之，無證據不得推定其犯罪事實；不能證明被告犯罪者
    ，應諭知無罪之判決。刑事訴訟法第一百五十四條、第三百零一條第一項分別定
    有明文。又按刑法第三百三十九條第一項詐欺罪之成立，以意圖為自己或第三人
    不法所有，以詐術使人將本人或第三人之物交付為要件。所謂以詐術使人交付，
    必須被詐欺人因詐術而陷於錯誤，若其所用方法，不能認為詐術，亦不致使人陷
    於錯誤，即不構成該罪（最高法院四十六年度台上字第二○六號判例參照）。至
    於民事債務當事人間，若有未依債務本旨履行給付之情形，在一般社會經驗而言
    ，原因非一，其因不可歸責之事由無法給付，或因得對他造合法主張抗辯而拒絕
    給付，或因一時經濟困難，皆有可能，非必出於詐欺犯罪一端。再者，刑事被告
    依法不負自證無罪之義務，故在別無積極證據之情形下，自難僅以被告單純債務
    不履行之狀態，即推定其自始即有不法所有之意圖而施用詐術之犯行。
三、訊據被告乙○○固坦承確有向告訴人東一公司及聖燁公司（原名郡峰公司）多次
    購買塑膠原料轉售之事實，惟堅決否認有何詐欺犯行，辯稱：伊因經濟不景氣而
    經營困難，加以庫存原料遭其他債權人搬走取償，致無法繼續營業以清償所欠貨
    款，實無告訴人所指詐騙貨物情事等語。經查︰
    （一）被告乙○○係自八十五年間起，即與告訴人東一公司有業務上往來，截至
          八十七年七月間止，被告乙○○均有依約給付貨款與東一公司等情，業據
          告訴人東一公司代理人蔡志興於本院審理中到院陳明在卷。另查，被告鄭
          國裕於台中市第二信用合作社松竹分社（下稱台中二信）所開立之第六九
          七之○號支票存款帳戶，於八十七年七月二十日以前付款均屬正常，雖於
          八十七年七月二十日發生票面金額三十六萬七千元之退票情形，惟被告鄭
          國裕曾於同年月二十八日將該退票紀錄予以註銷在案，此有台中二信函覆
          本院之上開帳戶退票紀錄表一份在卷可參。則被告乙○○果有告訴人所指
          惡性倒閉情事，當無於八十七年七月二十八日之時尚行籌款以註銷退票紀
          錄之理，足認被告乙○○於八十七年七月二十八日時，尚有積極經營之意
          ，而無公訴人所指自八十七年六月間起，即已有顯無支付能力之情事。
    （二）告訴人東一公司另謂︰被告乙○○曾交付發票人張美賢、付款人彰化市第
          五信用合作社、發票日八十七年八月十日、票面金額二十一萬六千元、由
          裕通塑膠企業社背書之支票一紙用供給付貨款，嗣於八十七年八月六日至
          告訴人東一公司處，謊稱該紙支票有問題，表示將以其本人支票換回該紙
          客票，致告訴人東一公司不察而陷於錯誤並同意其換回，詎被告乙○○所
          交付之支票嗣遭退票，被告乙○○顯有施用詐術云云。經查，被告乙○○
          雖有持其個人支票向告訴人東一公司換回原交付與東一公司之張美賢客票
          之事實，惟被告乙○○所換回之張美賢客票，被告乙○○並未持向銀行請
          求兌現，此有被告乙○○所提出之該紙支票原本可稽，則被告乙○○果係
          施以詐術欲以拒絕往來之支票換取可供兌現之客票，當會將該客票持交銀
          行委任取款，然被告乙○○並未據以為之，足認被告乙○○確係知悉該紙
          客票無法付款，始以自身支票持向告訴人東一公司換回該紙客票，應無告
          訴人東一公司所指之施用詐術情事。
    （三）至告訴人聖燁公司（原名郡峰公司）所指述遭被告乙○○詐欺部分。被告
          乙○○於八十七年七月二十八日時，尚有積極經營裕通塑膠企業社之意，
          而無公訴人所指自八十七年六月間起，即已有顯無支付能力之情事，已如
          前述，又被告乙○○雖有積欠告訴人聖燁公司貨款之情事。然查，被告鄭
          國裕曾於八十七年七月二十日以上開台中二信支票存款帳戶所開立之票號
          ＬＨ0000000號支票給付貨款二十一萬七千六百七十元與告訴人聖
          燁公司（原名郡峰公司）。另據告訴人聖燁公司於偵查中所提出與被告鄭
          國裕間之交易對帳單資料觀之，被告乙○○向聖燁公司訂購之塑膠原料，
          八十七年六月份計為二十四萬一千一百一十三元、八十七年七月份則為二
          十五萬二千八百零四元，至於八十七年八月份則僅有四萬零八百七十四元
          ，而八十七年六、七月間，被告乙○○所有上開支票存款帳戶並無異常退
          票紀錄，且所訂購之貨品部分乃係由被告乙○○直接指定聖燁公司送交客
          戶，亦有聖燁公司所提出之出貨單上記載可憑，足見被告乙○○所辯稱︰
          部分貨品乃係客戶先向其訂貨後，其始轉向聖燁公司訂購一語，尚非虛假
          。則既有客戶訂購在先，應有貨款可供收取在後，自難僅據被告乙○○嗣
          後未付款與聖燁公司，遽認被告乙○○前向聖燁公司訂購上開塑膠原料之
          時，即已顯無支付之能力。再查，被告乙○○曾於八十七年九日二十六日
          與另位債權人宗裕塑膠有限公司間，就裕通塑膠企業社之庫存品，達成債
          務抵銷協議，此有同意書影本一紙在卷可憑，加以被告乙○○復有部分售
    貨貨款尚未收回等情觀之，被告乙○○上開所辯，尚可採信。本件應屬民
          事糾葛，應循民事訴訟途徑解決。此外，復查無其他積極證據足資證明被
          告乙○○有公訴人所指本於不法所有意圖而施用詐術，致使告訴人交付財
          物之詐欺犯行，揆諸首開說明，自應為被告乙○○無罪之諭知。
據上論斷，應依刑事訴訟法第三百零一條第一項，判決如主文。
中      華      民      國    八十八    年      十      月    二十二    日
                                臺灣臺中地方法院刑事第七庭
                                        法  官  林  宗  成
右正本證明與原本無異。
如不服本判決，應於送達後十日內向本院提出上訴狀(須附繕本)，上訴於台灣高等法
院台中分院。
                                        書記官
中    華    民    國    八十八    年        十      月      二十六      日


司法院資訊處製作；財團法人民間司法改革基金會備份。
